臺灣臺北地方法院民事判決　　　　　　　　　　　　　　九十三年度親字第一七號
　　原　　　告　甲○○
　　訴訟代理人　商桓朧律師
　　被　　　告　乙○○
　　兼　　　右
　　法定代理人　丁○○
　　被　　　告　丙○○
當事人間請求否認子女等事件，本院於中華民國九十三年四月八日言詞辯論終結，茲
判決如下：
    主    文
確認被告乙○○（女、民國○○○年○月○日生，身分證統一編號：______________
○○○號）非被告丁○○（女、民國○○○年○月○○日生，身分證統一編號：Ａ二
二二____________號）自原告甲○○（男，民國○○○年○月○日生，身分證統一編
號：Ｎ一二二七____________號）受胎所生之婚生女。
原告其餘之訴駁回。
訴訟費用由被告乙○○、丁○○負擔二分之一；餘由原告負擔。
    事    實
甲、原告方面：
  一、聲明：
  （一）請求確認原告與被告乙○○間父女關係不存在。
  （二）請求確認被告丙○○與被告乙○○間父女關係存在。
  二、陳述：
  （一）原告與被告丁○○於民國九十年六月二十三日結婚，被告丁○○於九十二年
        六月一日生育一女即被告乙○○，原告與被告丁○○之婚姻關係現仍存續中
        。被告丁○○自被告乙○○出生後，言行態度異常，原告合理懷疑其對婚姻
        之忠誠，經檢驗原告與被告乙○○之ＤＮＡ，驚然發現被告乙○○並非自原
        告受胎所生，且被告乙○○自出生迄今未滿一年，爰依民法第一千零六十三
        條規定，提起本件否認子女之訴，求為判決確認原告與被告乙○○間父女關
        係不存在。
  （二）被告丙○○為被告丁○○研究所同學，其自被告乙○○出生後，積極介入原
        告與被告丁○○之家居生活，原告初不以為意，而被告丁○○則自乙○○出
        生後，對原告與被告丙○○之態度有陌路與至情之別，原告逐漸感覺怪異，
        為去除不疑處所疑，乃將所取得之被告丙○○之檢體與被告乙○○之檢體送
        ＤＮＡ檢驗，赫然發現被告乙○○係自被告丙○○受胎所生。被告乙○○非
        原告之婚生女，惟原告對之撫育半年，已生養育之情，不忍見其成長過程中
        無父何怙之苦，再觀被告丙○○已有家室兒女，其一再向原告強烈表示欲認
        被告乙○○為乾女兒，並多次贈與嬰兒衣物及食品，刻意隱瞞對自己女兒之
        撫育行為，被告乙○○既經原告否認為婚生女，被告丙○○上開撫育事實，
        自應視為認領，而以原告與被告丁○○間婚姻關係仍存續中，則被告丙○○
        與乙○○間親子關係是否存在，於被告與被告乙○○私法上之地位處於「父
        女不明」之不安狀態，而子女與生父之親權（含認祖歸宗權），更屬憲法所
        保障之基本人權，依法、情、理，均應使法律上之親子關係與生物學上之親
        子關係一致，而此不安狀態又非當事人間得以訴訟以外之方法確定，端賴法
        院以確認判決確定之。因此，原告請求確認被告乙○○與丙○○間父女關係
        存在，一旦不予確定，原告即有一日之不安，自有受確認判決之法律上利益
        。
  三、證據：提出原告、被告乙○○及丁○○戶籍謄本、柯滄銘婦產科血緣鑑定報告
      書二件及診斷證明書一件為證。並聲請取原告、被告乙○○及丙○○之檢體進
      行ＤＮＡ鑑定。
乙、被告方面：
  一、被告丁○○部分：被告經合法通知，未於言詞辯論期日到場，亦未提出任何書
      狀，作有利於自己之聲明或陳述。
  二、被告丙○○、乙○○部分：
  （一）聲明：原告之訴駁回。
  （二）陳述：被告乙○○是否為被告丙○○之女，雖有待釐清，但此項法律關係之
        存否不明確，並無何種情事可認原告在私法上之地位將因此有受侵害之危險
        ，原告自無受確認判決之法律上利益。
　　理　　由
壹、關於原告訴之聲明第一項即否認子女之訴部分：
  一、按民法第一千零六十三條第二項之否認子女訴訟，由夫起訴者，以妻及子女為
      共同被告，民事訴訟法第五百八十九條之一前段定有明文。本件原告為被告丁○○之配偶，則其以丁○○及丁○○所生之女乙○○為共同被告，提起本件否
      認子女之訴，依前揭規定，自屬有據。
  二、原告起訴主張其於九十年六月二十三日與被告丁○○結婚，婚姻關係現仍存續
      中，被告丁○○於婚姻關係存續中之九十二年六月一日所生之女即被告乙○○
      ，依法受婚生推定為原告之女，惟被告乙○○並非丁○○自原告受胎所生，兩
      人間並無任何父女之血緣關係等事實，業據原告提出戶籍謄本、原告與被告乙○○之血緣鑑定報告書及診斷證明書為證。雖本件依民事訴訟法第五百九十四
      條之規定，並無認諾或自認、不爭執之適用，然依原告提出之柯滄銘婦產科血
      緣鑑定報告書內容所載「接受檢驗者姓名：甲○○（即原告）。接受檢驗日期
      92年11月15日／報告日期：92年11月19日。．．．結論：根據以上之分析結果
      ，可以排除甲○○與乙○○之父女血緣關係。」、柯滄銘婦產科診斷證明書亦
      載「甲○○、乙○○貳人（證件、照片、簽名及右手大姆指印、右腳掌印如後
      ），於92年11月15日接受ＤＮＡ血緣關係鑑定，結果顯示甲○○與乙○○兩人
      無父女血緣關係。」等語，可證明原告主張被告乙○○並非被告丁○○自原告
      受胎所生之女，應與真實相符，可以採信。
  三、按民法第一千零六十三條第一項推定之婚生子女，如夫妻之一方能證明妻非自
      夫受胎者，得於知悉子女出生之日起，一年內提出否認之訴，同條第二項定有
      明文。查被告丁○○受胎生下被告乙○○，既係在其與原告婚姻關係存續中，
      本應依法推定被告乙○○為原告與被告丁○○之婚生女，然依前述事證既足證
      明被告丁○○並非自原告受胎懷有被告乙○○，準此，原告自知悉被告乙○○
      於九十二年六月一日出生日起，迄至原告於九十三年二月十八日提起本件否認
      子女之訴為止（見本件起訴狀上收狀日期戳），尚未滿一年，原告提起本件否
      認子女之訴，自屬有據，應予准許。
貳、關於原告訴之聲明第二項即確認被告乙○○與丙○○間父女關係存在部分：按「
    法律關係之存否雖不明確，而原告在私法上之地位並不因此而有受侵害之危險者
    ，不得謂原告有即受確認判決之法律上利益。本件被上訴人甲立被上訴人乙為其
    嗣孫，是否有效成立，兩造雖有爭執，但此項法律關係之存否不明確，並無何種
    情事可認上訴人在私法上之地位將因此而有受侵害之危險，自無從認上訴人有即
    受確認判決之法律上利益。第一審判決駁回上訴人之訴，原審亦駁回其上訴，於
    法並無違背，上訴人雖以伊等均為被上訴人甲之近族，對於此項違法之立嗣，當
    然有請求確認其不成立之權等情，為不服論據，然上訴人既未主張其因立嗣之無
    效而享特定之權利，或免特定之義務，自不能僅以其與立嗣之當事人有親屬關係
    ，即謂其有受確認判決之法律上利益。」，有最高法院29年上第473號判例可參
    。查原告與被告乙○○間親子關係不存在已如前述，至於被告乙○○與丙○○間
    父女關係是否存在，被告丙○○是否認領乙○○，原告在私法上之地位並不因此
    而有受侵害之危險，揆諸上揭判例，原告並無受確認判決之法律上利益，原告訴
    之聲明第二項自應予駁回。原告此部分起訴既無受確認判決之法律上利益，原告
    聲請鑑定被告乙○○與丙○○之ＤＮＡ自無必要，併予敘明。
參、據上論結，本件原告之訴為一部有理由，一部無理由，並依民事訴訟法第七十九
    條、第八十五條第一項前段，判決如主文。
中　　　華　　　民　　　國　　九十三　　年　　　四　　　月　　二十二　　日
                                        家事庭法      官  林妙黛
右正本係照原本作成。
如不服本判決，應於判決送達後二十日之不變期間內，向本院提出上訴狀。
中　　　華　　　民　　　國　　九十三　　年　　　四　　　月　　二十二　　日
                                              書  記  官  尹遜言
